【裁判字號】    97,交訴,78
【裁判日期】    971231
【裁判案由】    公共危險等
【裁判全文】
臺灣臺南地方法院刑事判決              97年度交訴字第78號
公  訴  人  臺灣臺南地方法院檢察署檢察官
被      告  丁○○
選任辯護人  張清雄律師
上列被告因公共危險等案件，經檢察官提起公訴（97年度調偵字
第721號）， 被告於準備程序進行中就被訴事實為有罪之陳述，
經本院合議庭裁定由受命法官獨任進行簡式審判程式後，判決如
下：
    主  文
丁○○因過失傷害人，處拘役伍拾日，如易科罰金，以新臺幣壹
仟元折算壹日；又駕駛動力交通工具肇事，致人受傷而逃逸，累
犯，處有期徒刑柒月。
    事  實
一、丁○○曾因違反懲治盜罪條例案件，於民國九十一年九月二
    十六日經臺灣屏東地方法院以九十一年度少訴字第四號刑事
    判決，判處有期徒刑四年六月確定，入監執行後，於九十四
    年五月十六日縮短刑期假釋交付保護管束，嗣於九十五年八
    月二十五日保護管束期滿未經撤銷以已執行完畢論。猶不知
    警惕，明知未考領駕駛執照，仍於九十七年一月十九日上午
    六時四十分許，駕駛車牌號碼４４８７－ＭＨ號自小客車，
    沿臺南縣新市鄉○○村○○○○路由南往北方向行駛，行至
    台一線北向車道三一六．九公里處時，原應注意駕駛汽車臨
    時停車時，應依車輛順行方向緊靠道路右側，且依當時情節
    ，並無不能注意之情事，竟為尋找置於車內之高速公路回數
    票而疏於注意，將上開自小客車臨時停在機車優先道上（引
    擎未熄火，且呈東北西南方向歪斜停放），嗣約於二十五秒
    後有亦疏未注意注意車前狀況，並隨時採取必要安全措施，
    由丙○○所騎乘車牌號碼９５１－ＣＢＰ號之重型機車，同
    向行駛於機車優先道上自後駛來，未能即時閃避，自後撞及
    該自小客車後方左側車身，致丙○○人車倒地，並造成丙○
    ○受有右股骨開放性骨折、右股動脈及右股靜脈斷裂、右小
    腿腔室症候群合併感染、上門牙斷裂一顆、下門牙斷裂一顆
    、右小腿下半部失去感覺運動功能等傷害。詎丁○○於駕車
    肇事後，明知致丙○○受有傷害，竟於下車察看丙○○之傷
    勢後，即基於肇事逃逸之犯意，未報警處理或將丙○○送醫
    救助，旋駕駛上開自小客車逃離現場，嗣經路人報警處理而
    循線查獲上情。
二、案經丙○○訴由臺南縣警察局善化分局報告臺灣臺南地方法
    院檢察署檢察官偵查起訴。
    理  由
一、訊據被告丁○○對於上揭事實坦承不諱，並據告訴人丙○○
    於警詢與偵查中及證人乙○○於警詢時指述在卷，復有臺南
    縣警察局舉發違反道路交通管理事件通知單一紙、臺南縣警
    察局善化分局道路交通事故現場圖一紙、道路交通事故調查
    報告表(一)、(二)一份、道路交通事故現場蒐證照片十九幀、監
    視錄影翻拍照片十幀、財團法人奇美醫院九十七年二月二十
    三日所出具之告訴人丙○○之診斷證明書二紙及臺南縣警察
    局善化分局九十七年十月十三日南縣善警偵字第０９７００
    １４０９１號函及其檢送之職務報告一份與台一線三一六．
    九公里暨三一七．三公里處監視錄影光碟各一片在卷（詳警
    卷第十五頁至第二十一頁、第二十三頁至第二十六頁、第二
    十八頁至第三十七頁、第三十六頁至第三十八頁）可稽，且
    上開台一線三一六．九公里處監視錄影光碟片，復經本院當
    庭勘驗在案，此觀本院九十七年十一月六日準備程序筆錄即
    明（詳本院卷第五十九頁至第六十一頁）。則被告於上揭時
    、地與被害人丙○○發生車禍，以及被害人丙○○因而受有
    上揭傷害，及被告於駕車肇事後駕車逃逸之事實，堪以認定
    。
二、按汽車臨時停車時，應依車輛順行方向緊靠道路右側，其右
    側前後輪胎外側距離緣石或路面邊緣不得逾六十公分，道路
    交通安全規則第一百十一條第二項定有明文。被告為汽車駕
    駛人，自應注意及此。又本件事故發生當時，天候晴朗、有
    晨光、路面乾燥、無缺陷無障礙物，視距復屬良好，有上揭
    道路交通事故調查報告表(一)一份及上揭道路交通事故現場蒐
    證照片六幀在卷（詳警卷第二十五頁、第二十八頁至第三十
    頁）可參，被告並無不能注意之情事。然被告卻疏未注意上
    揭交通安全規則，未將上開自小客車緊靠道路右側，而臨時
    停在機車優先道上（引擎未熄火，且呈東北西南方向歪斜停
    放），致自行同向駛來騎乘上開重型機車之被害人丙○○，
    閃避不及自後撞及該自小客車後方左側車身而肇事，並致被
    害人丙○○受有右股骨開放性骨折、右股動脈及右股靜脈斷
    裂、右小腿腔室症候群合併感染、上門牙斷裂一顆、下門牙
    斷裂一顆、右小腿下半部失去感覺運動功能等傷害，被告於
    本件車禍之發生，顯有過失。
三、又按汽車行駛時，駕駛人應注意車前狀況，並隨時採取必要
    之安全措施，道路交通安全規則第九十四條第三項定有明文
    。被害人丙○○為汽車（包括機器腳踏車）駕駛人，自應注
    意及此。又本件事故發生當時，天候晴朗、有晨光、路面乾
    燥、無缺陷無障礙物，視距復屬良好，已如前述，被害人丙
    ○○並無不能注意之情事。然被害人丙○○卻疏未注意上揭
    交通安全規則，於被告將上開自小客車違規停放在上開機慢
    車道後近二十五秒後，始因疏未注意車前狀況，並隨時採取
    必要之安全措施，而自後撞及該自小客車之後方左側車身而
    肇事，此觀之前揭本院當庭勘驗錄影光碟之準備程序筆錄自
    明（按被告於錄影顯示時間十六秒許時駕車停在機慢車道上
    ，被害人丙○○於錄影顯示時間四十一秒許，騎乘機車自後
    撞及該自小客車後方），並致己身受有上揭傷害，被害人丙
    ○○並於警詢中供承：伊只知道事故發生時撞及前方一車輛
    ，不知道當時被告之自小客車為何狀態或有何動作等語（詳
    警卷第七頁），足見被害人丙○○確未注意車前被告停放自
    小客車之狀況，及採取必要之安全措施，於本件車禍之發生
    亦與有過失。至被害人丙○○就本件車禍雖與有過失，然此
    僅係本件對被告量刑之參考，仍無解於被告應負過失傷害罪
    責。又被害人丙○○係因本件車禍而受有上揭傷害，已如前
    述，則被害人丙○○之受傷與被告之過失行為間，即有相當
    因果關係。綜此，本件被告過失傷害及肇事逃逸之犯行，事
    證明確，應予依法論科。
四、核被告丁○○所為，係犯刑法第二百八十四條第一項前段普
    過失傷害罪及同法第一百八十五條之四肇事逃逸罪。被告所
    犯上開二罪間，犯意各別，罪名不同，應分論併罰。被告無
    駕駛執照駕車，因而致人受傷，應依道路交通管理處罰條例
    第八十六條第一項，就其所犯過失傷害罪部分，加重其刑。
    另被告曾因違反懲治盜罪條例案件，於九十一年九月二十六
    日經臺灣屏東地方法院以九十一年度少訴字第四號刑事判決
    ，判處有期徒刑四年六月確定，入監執行後，於九十四年五
    月十六日縮短刑期假釋交付保護管束，嗣於九十五年八月二
    十五日保護管束期滿未經撤銷以已執行完畢論，有臺灣臺南
    地方法院檢察署刑案資料查註紀錄表及臺灣高等法院被告前
    案紀錄表各一份在卷可按，其於五年之內故意再犯本件肇事
    逃逸之有期徒刑以上之罪，為累犯，其肇事逃逸罪部分應依
    法加重其刑。爰審酌被告未考領駕駛執照即駕車上路，且疏
    未注意道路交通安全規則肇事，致被害人丙○○受有上揭非
    輕傷勢之過失情節與過失程度，被告於駕車肇事後雖下車察
    看，然竟未採取救護或其他必要措施，旋即駕車駛離現場，
    惡性非輕，且迄未能與被害人丙○○達成和解賠償損害，並
    審酌被害人丙○○亦有疏未注意注意車前狀況，並隨時採取
    必要安全措施之過失行為，及被告之品行、生活狀況、智識
    程度（國小畢業）及犯後坦承犯行態度尚佳等一切情狀，分
    別量處如主文所示之刑，並就拘役部分，諭知易科罰金之折
    算標準，以資懲儆。
據上論斷，應依刑事訴訟法第二百九十九條第一項前段、第二百
七十三條之一第一項，刑法第二百八十四條第一項前段、第一百
八十五條之四、第四十七條、第四十一條第一項前段，道路交通
管理處罰條例第八十六條第一項，刑法施行法第一條之一，判決
如主文。
本案經檢察官甲○到庭執行職務。
中    華    民    國    97    年    12    月    31    日
                        交通法庭  法  官  陳金虎
以上正本證明與原本無異。
如不服本判決應於收受本判決後10日內向本院提出上訴書狀，並
應敘述具體理由。如未敘述上訴理由者，應於上訴期間屆滿後20
日內向本院補提理由書狀（均須按他造當事人之人數附繕本）「
切勿逕送上級法院」。
                                  書記官  蔡明峰
中    華    民    國    97    年    12    月    31    日
附錄本案論罪科刑法條全文：
中華民國刑法第二百八十四條第一項：
因過失傷害人者，處六月以下有期徒刑、拘役或五百元以下罰金
，致重傷者，處一年以下有期徒刑、拘役或五百元以下罰金。
中華民國刑法第一百八十五條之四：
駕駛動力交通工具肇事，致人死傷而逃逸者，處六月以上五年以
下有期徒刑。


司法院資訊處製作；財團法人民間司法改革基金會備份。
